【裁判字號】    97,訴,1785
【裁判日期】    980319
【裁判案由】    違反毒品危害防制條例
【裁判全文】
臺灣屏東地方法院刑事判決              97年度訴字第1785號
公  訴  人  臺灣屏東地方法院檢察署檢察官
被      告  甲○○
                    （另案臺灣屏東監獄竹田分監執行中）
上列被告因違反毒品危害防制條例案件，經檢察官提起公訴（97
年度毒偵字第2475號），茲因被告就被訴事實為有罪之陳述，經
告知簡式審判程序意旨，並聽取公訴人及被告之意見後，本院合
議庭裁定由受命法官獨任依簡式審判程序審理，判決如下：
    主  文
甲○○施用第一級毒品，累犯，處有期徒刑壹年貳月。
    事  實
一、甲○○有多次犯罪經法院判刑確定之紀錄，最近一次經徒刑
    執行完畢係於民國96年間因施用毒品而違反毒品危害防制條
    例案件，經本院96年度訴字第259 號判處有期徒刑1 年確定
    ，因適用減刑條例，經本院96年度聲減字第978 號裁定減為
    有期徒刑6 月，於96年8 月15日入監執行，97年2 月15日因
    期滿出監執行完畢。
二、又其前因施用毒品案件，經本院92年度毒聲字第1785號裁定
    令入勒戒處所施予觀察、勒戒，於93年2 月13日入所執行，
    旋因無繼續施用毒品傾向，於93年3 月5 日出所執行完畢。
三、詎其經前開有期徒刑及觀察、勒戒執行完畢後5 年內，仍不
    知悔改，復基於施用第一級毒品之犯意，於97年10月12日午
    夜12時（起訴書誤載為97年10月12日12時），在坐落屏東縣
    九如鄉耆老村土地公廟內，以注射之方式（針筒於查獲前已
    經丟棄而滅失），施用第一級毒品海洛因1 次。嗣於97年10
    月16日上午10時30分許，在屏東縣里港鄉○○村○道臺3 線
    公路與鐵店路口一帶為警盤查時，向警員自首而接受裁判，
    經採其尿液送驗結果，呈嗎啡即海洛因經人體水解代謝產物
    陽性反應。
四、案經屏東縣警察局里港分局報告臺灣屏東地方法院檢察署檢
    察官偵查起訴。
    理  由
一、前揭施用第一級毒品海洛因之犯罪事實，業據被告甲○○於
    本院審理時自承不諱，其經採尿送臺灣檢驗科技股份有限公
    司以氣相層析質譜儀法（GC/MS） 等科學方法鑑驗結果，亦
    呈嗎啡即海洛因經人體水解代謝產物陽性反應，有該公司97
    年11月5 日，編號KH2008A0000000號濫用藥物尿液檢驗報告
    附卷，乃鑑定機關本於專業知識暨以精密儀器測試所得之結
    論，自可憑信。被告甲○○自白施用海洛因，堪認與事實相
    符。本件被告犯罪事證已臻明確，應依法論科。
二、被告甲○○前因施用毒品案件，經本院92年度毒聲字第1785
    號裁定令入勒戒處所施予觀察、勒戒，於93年2 月13日入所
    執行，旋因無繼續施用毒品傾向，於93年3 月5 日出所執行
    完畢，有臺灣高等法院被告前案紀錄表、臺灣屏東地方法院
    檢察署刑案資料查註紀錄表、全國施用毒品案件紀錄表、受
    觀察勒戒人毒品及前科紀錄簡列表各1 份在卷可按，其經觀
    察、勒戒執行完畢，5 年內再犯本件施用第一級毒品海洛因
    之犯罪事證已臻明確，應依法論科。
三、按海洛因為毒品危害防制條例第2 條第2 項第1 款規定之第
    一級毒品，除法律另有規定者外，不得持有、施用。核被告
    甲○○所為，係犯毒品危害防制條例第10條第1 項之施用第
    一級毒品罪。其因施用而持有海洛因之低度行為，應為施用
    之高度行為所吸收，不另論罪。又被告甲○○前因施用毒品
    而違反毒品危害防制條例案件，經本院96年度訴字第259 號
    判處有期徒刑1 年確定，因適用減刑條例，經本院96年度聲
    減字第978 號裁定減為有期徒刑6 月，於96年8 月15日入監
    執行，97年2 月15日因期滿出監執行完畢，有臺灣高等法院
    被告前案紀錄表及臺灣屏東地方法院檢察署刑案資料查註紀
    錄表各1 份在卷可按，其5 年之內再因故意犯有期徒刑以上
    刑之本罪，為累犯，應依法加重其刑。本件被告甲○○經查
    獲之原因，係於前揭時地為警盤查時，向警員自承施用毒品
    使然，此觀卷附警製偵查報告意旨自明，經本院依職權命書
    記官就其查獲之具體情節電詢承辦警員，既據復稱「當天係
    在路上執行臨檢勤務，遇到本案被告為轄區內之吸毒列管人
    口，因看起來氣色不太好，似有施用過毒品之態樣，經詢問
    被告尚有無在施用毒品，（據）被告表示有，沒有辦法戒毒
    」等語，有公務電話在卷可稽，姑不論該所謂對被告本次犯
    行產生懷疑所憑「氣色不好」之具體表現為何，是否一般因
    施用海洛因毒品所生之特別生理反應，尚有未明；依前所述
    ，本件被告施用毒品之時點，距查獲時既已歷時2 日有餘，
    苟其經警員盤查當時之氣色果真明顯有異，依常情要已難認
    為前開施用毒品藥效生理反應之表現，是本件除有其他積極
    事證可為不同認定者外，尚難認為警員於前揭時地對被告進
    行盤查並據自承施用毒品前，已經依其他具體事證而對其前
    開犯行產生嫌疑，則被告甲○○於犯罪未經發覺前，自動向
    警察自首並接受裁判，併依刑法第62條前段規定減輕其刑。
    其兼有刑之加重及減輕事由，依法先加後減。
四、爰審酌被告甲○○為60年9 月1 日出生、受有國中畢業教育
    程度、養蜂為業之人，本件犯罪時年36歲，有警詢年籍資料
    附卷可參，並據其在本院審理時自陳在卷，前有多次犯罪經
    法院判刑確定並入監執行之紀錄，除上開構成施用毒品訴追
    條件及累犯之要件，不再重複評價者外，另有：(一)92年間因
    竊盜案件，經本院92年度易字第727 號判處有期徒刑6 月確
    定，於93年3 月5 日入監執行，93年9 月5 日期滿出監執行
    完畢；(二)95年間因詐欺案件，經本院95年度簡字第1187號判
    處有期徒刑4 月確定，於95年12月26日入監執行，96年4 月
    26日期滿出監執行完畢；(三)嗣前開構成累犯要件刑之執行後
    ，至本件判決前，並已另因違反毒品危害防制條例案件，經
    本院97年度訴字第1568號判處有期徒刑10月確定，已於98年
    2 月25日入監執行，依指揮書應於98年12月18日期滿，有臺
    灣高等法院被告前案紀錄表及臺灣屏東地方法院檢察署刑案
    資料查註紀錄表各1 份在卷可按，素行不良，茲就其施用毒
    品之犯罪類型，雖有認為僅屬自戕行為，並未涉侵害他人法
    益者，惟姑不論此見與我國現行刑事立法除就行為人藉自殘
    行為達到其他侵害國家、社會法益結果之目的，而在相關特
    別立法如妨害兵役治罪條例等特別法中定以處罰之規定外，
    向不加罰於單純自殘，甚或自殺行為所表彰之規範體系價值
    觀念相左，況毒品危害防制條例第10條所規定對施用毒品行
    為之處罰，其法定刑猶相當，或更甚（如施用第一級毒品罪
    ）於刑法中關於故意「傷害他人」規定罪責，舉輕明重，足
    徵其規範保護之法益，原不在該「自戕」行為本身所造成行
    為人個人身體健康之有形侵害。蓋民主法治國家之所異於獨
    裁、集權社會，其國家政策、社會發展，均取決於以全體公
    民個人意志累積形成之群體意志，凡公民不分性別、學歷、
    職業、貧富、愚智，任由鴻儒碩彥至販夫走卒，其個人意志
    之表現就群體意志決定之形成，均屬等值，直接影響國家、
    社會整體之命運，至關重要，則個人基於自主、健全意思所
    表現之公民意志，不分良窳，均應尊重，然若有藉不正手段
    影響他人或自陷個人健全自主意志不能正常形成、表現者，
    不僅直接侵蝕公民群體意志形成之基礎，迫令其他自重慎行
    大眾均須承受建立在該不健全基礎形成之公共政策、社會生
    活品質之結果，對於國家、社會法益及人民全體利益，猶已
    構成危害，是如投票受賄罪所規範者，即在禁止公民匯集個
    人自主意志以形成群體意志之過程受不當影響及控制，即為
    適例。今毒品除可對個人身體健康造成有形傷害外，就人之
    身體及精神形成高度成癮性及依賴性，猶足以抑制個人表現
    其本於心性能力所為自主意志之決定，並進而造成群體意志
    表現遭不當扭曲之危險，直接影響國家、社會之發展，侵害
    至鉅，斷非僅止於個人健康之危害，並考量被告甲○○犯罪
    施用毒品之情節，及其犯罪經查獲後，均能坦認犯行，態度
    尚可等一切情狀，量處如主文所示之刑，以資儆懲。
五、未扣案而供被告本件施用海洛因犯罪使用之注射針筒，除據
    被告甲○○供稱於查獲前已經丟棄而滅失，依現有卷證復不
    能證明尚存在，爰不另為沒收之諭知，附此敘明。
據上論斷，應依刑事訴訟法第273 條之1 第1 項、第299 條第1
項前段，毒品危害防制條例第10條第1 項，刑法第11條前段、第
47條第1 項、第62條前段，判決如主文。
本案經檢察官簡志祥到庭執行職務
中    華    民    國    98    年    3     月    19    日
                  刑事第二庭    法  官  陳松檀
以上正本證明與原本無異。
如不服本判決應於收受本判決送達後10日內向本院提出上訴書狀
，其未敘述上訴理由者，並得於提起上訴後10日內向本院補提理
由書狀（均須按他造當事人之人數附繕本）「切勿逕送上級法院
」。
中    華    民    國    98    年    3     月    19    日
                                 書記官  黃佳惠
附錄本件判決引用之法條：
毒品危害防制條例第10條第1項
施用第一級毒品者，處6 月以上5 年以下有期徒刑。


司法院資訊處製作；財團法人民間司法改革基金會備份。
